臺灣板橋地方法院刑事判決　　　　　　　　　　　　九十一年度交易字第四四四號
　　公　訴　人　臺灣板橋地方法院檢察署檢察官
　　被　　　告　丙○○　男　四.
　　　　　　　　甲○○　男　二.
右列被告等因過失傷害案件，經檢察官提起公訴（九十一年度偵字第七一八五號），
本院判決如左：
    主  文
丙○○過失傷害人之身體，處有期徒刑貳月，如易科罰金，以參佰元折算壹日。
甲○○無罪。
    事  實
一、丙○○於民國（下同）九十一年一月二十二日上午六時三十分許，駕駛車號ＳＷ
    －八○八九號自用小客車自住處出發，於同日上午七時左右，由臺北縣新莊市往
    板橋市方向，行至大漢橋附近，其知悉大漢橋新莊市往板橋市方向內側第一車道
    ，自每日上午七時至九時為調撥車道，改供板橋市往新莊市方向車輛通行，而現
    場天候、視線良好，路面乾燥，無不能注意之情事，竟疏於注意，於同日上午七
    時許，由新莊市往板橋市方向逆向行駛於該調撥車道上。適有甲○○駕駛車號Ｆ
    Ｚ－九五八七號自用小客車，搭載石智中，由板橋市往新莊市方向沿調撥車道駛
    來，見狀無從閃避，而發生對撞，造成甲○○受有左側尺骨鷹突粉碎性骨折、右
    膝深部撕裂傷約八公分、左臀、右肩瘀傷之傷害。（石智中受傷部分，未據告訴
    ）。
二、案經甲○○、丙○○訴由臺北縣政府警察局海山分局報請臺灣板橋地方法院檢察
    署檢察官偵查起訴。
    理  由
壹、被告丙○○有罪部分：
一、得心證之理由：
（一）、認定被告犯罪之積極證據：
    １、被告丙○○對於九十一年一月二十二日上午駕駛車號ＳＷ－八○八九號自小
        客車，與告訴人甲○○駕駛之車號ＦＺ－九五八七號自用小客車，在大漢橋
        新莊市往板橋市方向之調撥車道發生對撞，致告訴人甲○○受傷一情，坦承
        不諱（詳參偵查卷第四頁、第五頁九十一年一月三十一日警詢筆錄、第三十
        三頁、第三十四頁九十一年五月六日訊問筆錄、本院九十一年十月十六日訊
        問筆錄、九十一年十月三十日審判筆錄）。
    ２、告訴人甲○○指稱：「當時我駕駛我所有車號ＦＺ－九五八七自小客車行駛
        往大漢橋方向（板橋往新莊），那時有部自小客車在我前方行駛上調撥車道
        ，且調撥車道（七至九時）之號誌指示箭頭已亮，我才駛上橋，待上橋後前
        方自小客已不見蹤影。突有一由市民丙○○．．．所駕駛車號ＳＷ－八○八
        九自小客因要．．．駛進調撥車道，見此狀況，我馬上減速靠內側安全島行
        駛，且對對方車輛按喇叭閃遠燈警告，但ＳＷ－八○八九自小客車返而加速
        油門迎面而來，我踩煞車後便被對車撞上，車尾彈跳上安全島，．．．」、
        「．．．當時天候、視線、路況均良好」（詳參偵查卷第六頁、第七頁九十
        一年二月一日警詢筆錄）；「．．．是丙○○逆向．．．」、「之前已經有
        車子先過去了，丙○○．．．過來和我的車子相撞．．．」（詳參本院九十
        一年十月八日訊問筆錄、九十一年十月三十日審判筆錄）。是告訴人甲○○
        多次指訴被告丙○○於調撥時段，逆向行駛於調撥車道，而造成本件車禍，
        且互核相符，堪予採信。
    ３、證人石智中亦證言：「當時甲○○駕駛車號ＦＺ－九五八七自小客車行駛大
        漢橋方向（板橋往新莊），那時我們車子尾隨一部自小客行駛調撥車道，且
        上橋時調撥車道號誌燈已亮，忽然看見車號ＳＷ－八○八九自小客車．．．
        將車駛進調撥車道，遇此一狀況，甲○○立即對他鳴喇叭，閃遠燈、踩煞車
        ，．．．與我們所駕駛之自小客車對撞，撞擊後甲○○被卡在駕駛座上，我
        從駕駛旁座位打開車門撥打電話報警，．．．」、「我們從板橋觀光街出發
        是六點五十五分，開到大漢橋下最少十分鐘，我們看到前面車子已上調撥車
        道，在後面約二百公尺就看到，．．．」（詳參偵查卷第八頁、第九頁九十
        一年二月四日警詢筆錄、第三十四頁九十一年五月六日訊問筆錄），是證人
        石智中指證被告丙○○於上午七時後，駛入調撥車道造成本件車禍一情，與
        告訴人甲○○所述相符；而證人石智中復證稱：「．．．一發生車禍我們車
        門可以打開，我一下來，看手機已七點．．．分了，就打電話報警」（詳參
        偵查卷第三十四頁九十一年五月六日訊問筆錄）；再參以臺北縣政府警察局
        係於九十一年一月二十二日上午七時五分，受理在新莊市○○路大漢橋上甲
        ○○發生車禍之報案，此有該局九十一年六月二十日北警勤字第○九一○一
        一八四四○號函及所附之受理報案紀錄單一份及告訴人甲○○庭呈之通話明
        細清單一份可證，堪信證人石智中確於九十一年一月二十二日上午七時五分
        左右報案。益見證人石智中所證可採。
    ４、大漢橋實施調撥車道時段為周一至周五上午七時至九時，為例行性之措施，
        已設立相關標誌、標線與調撥車道管制燈，橋面上未規劃交通崗勤務，此有
        臺北縣政府警察局新莊分局九十一年五月二十三日新警交字第○九一○○一
        四三七七號函及海山分局九十一年六月三日海警交字第○九一○○一四一一
        四號函各一件附卷可稽。證人即警察洪忠儀亦證言：「（大漢橋調撥車道時
        有無人員管制？）沒有，只有上面有燈號」（詳參偵查卷第四十九頁九十一
        年六月十日訊問筆錄），足認現場有適當調撥車道設施；又車禍現場天候、
        視線良好，路面乾燥，無不能注意之情事，有照片十三幀可證，被告丙○○
        應無不能注意之情事。
    ５、告訴人甲○○因本件車禍受有左側尺骨鷹突粉碎性骨折、右膝深部撕裂傷約
        八公分、左臀、右肩瘀傷之傷害，此有臺北市立仁愛醫院九十一年二月五日
        開立之驗傷診斷書一件可考。是告訴人甲○○受傷與被告丙○○逆向行車之
        過失行為之間，具有相當因果關係。事證明確，被告丙○○犯行洵堪認定。
（二）、被告丙○○所辯不足採之理由：
    １、被告丙○○辯稱：是告訴人甲○○在上午七時調撥時段開始前，駕車駛入調
        撥車道，而發生本件車禍云云。
    ２、本件車禍係發生當日上午七時調撥時段開始後，已如前開理由壹、一、（一
        ）所述。而大漢橋上午七時至九時，將原由大漢橋新莊市往板橋市○○○○
        道改供板橋市往新莊市方向車輛行駛，而該調撥車道與板橋市往新莊市○○
        道之間，設有水泥分隔島，此有同前現場照片十三幀可憑。倘告訴人甲○○
        於調撥時段開始前即駛上大漢橋之調撥車道，遇有新莊市往板橋市方向車輛
        ，將無處閃避；反之，被告丙○○係由新莊市往板橋市方向行駛，即使於調
        撥時段駛入調撥車道，仍可設法閃避至外側同向車道。是以告訴人甲○○為
        正常思慮之駕駛人，當無自招危險之可能，其駛入調撥車道，應是在調撥時
        段。因此，被告丙○○應係於當日上午七時後逆向駛入調撥車道。其所辯應
        屬諉卸之詞，無足可採。
二、按被告丙○○於調撥時段，逆向駛入調撥車道，致與告訴人甲○○駕駛之車輛發
    生對撞，造成告訴人甲○○受傷，核其所為，係犯刑法第二百八十四條第一項前
    段之普通傷害罪（起訴書誤載為同條第二項前段）。其於職司偵查犯罪之警察知
    悉其為肇事人之前，主動表明其為駕駛人，此據警察乙○○到庭證述明確，並接
    受調查裁判，爰依刑法第六十二條前段之規定，減輕其刑。爰審酌被告犯罪過程
    、過失程度、對告訴人甲○○造成傷害程度、及其犯罪後未坦承犯行等一切情狀
    ，量處如主文所示之刑，並諭知易科罰金之折算標準。
貳、被告甲○○無罪部分：
一、公訴意旨略以：被告甲○○於九十一年一月二十二日上午七時五分許，駕駛車號
    ＦＺ－九五八七號自用小客車，疏未注意車前狀況，致與逆向駛入調撥車道之告
    訴人丙○○所駕車號ＳＷ－八○八九號自小客車對撞，造成告訴人丙○○受有頸
    部扭傷之傷害，因認被告甲○○涉犯刑法第二百八十四條第一項前段之過失傷害
    罪（起訴書誤載為二百八十四條第二項前段）。
二、按犯罪事實應依證據認定之，無證據不得推定其犯罪事實；又不能證明被告犯罪
    者，應諭知無罪之判決；刑事訴訟法第一百五十四條、第三百零一條第一項分別
    定有明文。又犯罪事實之認定，應憑真實之證據，倘證據是否真實尚欠明確，自
    難以擬制推測之方法，為其判斷之基礎；而認定犯罪事實之證據係指足以認定被
    告確有犯罪行為之積極證據而言，該項證據自須適合於被告犯罪事實之認定，始
    得採為斷罪資料，最高法院五十三年著有臺上字第六五六號、二十九年上字第三
    一０五號判例。且刑事訴訟上證明之資料，無論其為直接或間接證據，均須達於
    通常一般之人均不致有所懷疑，而得確信其為真實之程度，始得據為有罪之認定
    ，若其關於被告是否犯罪之證明未能達此程度，而有合理懷疑之存在，致使無從
    形成有罪之確信，根據「罪證有疑，利於被告」之證據法則，即不得遽為不利被
    告之認定，亦有最高法院七十六年度臺上字第四九八六號判例可稽。其以情況證
    據（即間接證據）斷罪時，尤須基於該證據在直接關係上所可證明之他項情況事
    實，本乎推理作用足以確證被告有罪，方為合法，不得徒憑主觀上之推想，將一
    般經驗上有利被告之其他合理情況逕予排除，此觀諸最高法院三十二年上字第六
    十七號判例意旨亦甚彰明。且告訴人之告訴，係以使被告受刑事訴追為目的，是
    其陳述是否與事實相符，仍應調查其他證據以資審認，最高法院五十二年臺上字
    第一三○○號判例明揭此旨。
三、經查，被告甲○○於調撥時段駕車行駛於調撥車道，遇有告訴人丙○○逆向駛於
    調撥車道上，已如前述。而調撥車道與大漢橋板橋市往新莊市○○○○○道之間
    ，相隔水泥分隔島，有前揭現場照片可佐，因此，被告甲○○無法變換至同向車
    道；又調撥車道僅有大漢橋新莊市往板橋市方向之內側一車道，無法期待被告甲
    ○○為閃避逆向行車之告訴人丙○○，而違規逆向駛入新莊市往板橋市方向之外
    側車道，自招與他車對撞之危險。因此，被告甲○○就車禍之發生，應無過失可
    言。此外，復查無其他積極證據足證被告甲○○有何過失傷害行為，應為被告甲
    ○○無罪之諭知。
據上論斷，應依刑事訴訟法第二百九十九條第一項前段、第三百零一條第一項，刑法
第二百八十四條第一項前段、第六十二條前段、第四十一條第一項前段，罰金罰鍰提
高標準條例第一條前段、第二項，判決如主文。
本案經檢察官簡美慧到庭執行職務
中　　華　　民　　國　　　九十一　　　年　　十一　　　月　　十三　　　日
                                      臺灣板橋地方法院交通法庭
                                          法　官  高　　玉　　舜
右正本證明與原本無異。
如不服本判決，應於判決送達後十日內，向本院提出上訴狀。
                                          書記官  田　　世　　杰
中　　華　　民　　國　　　九十一　　　年　　十一　　　月　　十四　　　日
附錄本案論罪科刑法條全文：
中華民國刑法第二百八十四條(過失傷害罪)
因過失傷害人者，處六月以下有期徒刑、拘役或五百元以下罰金，致重傷者，處一年
以下有期徒刑、拘役或五百元以下罰金。
從事業務之人，因業務上之過失傷害人者，處一年以下有期徒刑、拘役或一千元以下
罰金，致重傷者，處三年以下有期徒刑、拘役或二千元以下罰金。
